臺灣高等法院刑事判決　　　　　　　　100年度上訴字第395號
上　訴　人　臺灣板橋地方法院檢察署檢察官
上　訴　人
即　被　告　陳啟章
選任辯護人　陳盈潔律師
被　　　告　劉玉堂
上列上訴人因被告妨害風化案件，不服臺灣板橋地方法院99年度
訴字第2004號，中華民國99年11月26日第一審判決（起訴案號：
臺灣板橋地方法院檢察署99年度偵字第10755號），提起上訴，
本院判決如下：
    主  文
原判決撤銷。
陳啟章意圖使女子與他人為性交之行為，而媒介以營利，處有期
徒刑陸月，如易科罰金，以新臺幣壹仟元折算壹日。扣案000000
0000門號之SIM卡壹枚沒收。
劉玉堂幫助意圖使女子與他人為性交之行為，而媒介以營利，處
有期徒刑參月，如易科罰金，以新臺幣壹仟元折算壹日。
    事  實    
一、陳啟章前有營利猥褻、違反兒童及少年性交易防制條例、公
    共危險等前科，又於民國96年間因違反兒童及少年性交易防
    制條例案件，經本院99年度上更(一)字第117號判決判處有期
    徒刑3年2月（尚未確定），復於98年間因意圖營利使男女與
    他人性交而引誘容留或媒介營利罪，經台灣台北地方法院判
    處有期徒刑3月確定（不構成累犯）。劉玉堂於98年間因營
    利姦淫猥褻罪，經台灣台北地方法院判處有期徒刑6月確定
    ，並於99年1月27日易服社會勞動762小時，履行期間自99年
    3月2日至100年3月1日（不構成累犯）。陳啟章自99年3月間
    起，基於媒介女子與他人為性交行為以營利之集合犯意，媒
    介不特定男客與女子為性交易，每次從中抽取新台幣（下同
    ）500元牟利。迄於99年4月1日卓奕能自不詳管道得知陳啟
    章媒介性交易使用之行動電話門號（0000000000），乃撥打
    該門號聯絡原即有媒介女子為性交易以營利之犯罪故意之陳
    啟章，雙方並談妥性交易費用為3,500元。其後卓奕能於99
    年4月2日晚間9時許，前往臺北縣三重市○○路73巷6號「藏
    愛旅社」603房投宿，並聯絡陳啟章媒介女子前來性交易，
    再將此事透漏予警員知悉。陳啟章因不知警員已預先到場埋
    伏監看，遂通知不詳姓名之應召女子到場，惟該女子到場後
    卻遭卓奕能以不滿意為由要求更換，陳啟章為此懷疑卓奕能
    係警員假扮，乃臨時要求知情之劉玉堂協助其查驗卓奕能之
    身分證件，劉玉堂遂基於幫助陳啟章媒介女子為性交易營利
    之犯罪故意，陪同陳啟章前往「藏愛旅社」603房查驗卓奕
    能之身分證件，因而為警當場查獲，並扣得0000000000門號
    SIM卡1枚。
二、案經臺北縣政府警察局三重分局報請臺灣板橋地方法院檢察
    署檢察官偵查起訴。
    理  由                                                                
壹、程序方面：
  一按「被告以外之人於審判外之言詞或書面陳述，除法律有規
    定者外，不得作為證據。」、「被告以外之人於檢察事務官
    、司法警察官或司法警察調查中所為之陳述，與審判中不符
    時，其先前之陳述具有較可信之特別情況，且為證明犯罪事
    實存否所必要者，得為證據。」刑事訴訟法第159條第1項、
    第159條之2分別定有明文。依此規定，被告以外之人於檢察
    事務官、司法警察官或司法警察調查中所為之供述，原屬該
    等之人於審判外之言詞或書面陳述，於有前揭第159條之2或
    其他法律例外規定之情形，仍得採為證據。其中所謂「具有
    較可信之特別情況」，係指證人於檢察事務官、司法警察官
    或司法警察調查中所為之陳述，與審判中不符，而其先前之
    陳述，從客觀上之環境或條件等情況加以觀察，有足以取代
    審判中反對詰問之可信性保證者而言。證人所為之先前陳述
    ，相較於審判中之陳述，是否具有更可信之特別情況，應依
    其陳述時外部之客觀情況，綜合比較判斷之。本件證人卓奕
    能於警詢時之陳述，並無較可信之特別情況，應認無證據能
    力。
  二次按被告以外之人於偵查中向檢察官所為陳述，除顯有不可
    信之情況者外，得為證據，同法第159條之1第2項定有明文
    。因檢察官於偵查中向被告以外之人所取得之陳述，原則上
    均能遵守法律規定，不致違法取供，其可信度極高，職是，
    被告以外之人前於偵查中已具結而為證述，除反對該項供述
    得具有證據能力之一方，已釋明「顯有不可信之情況」之理
    由外，不宜遽指該證人於偵查中之陳述不具證據能力。而所
    謂「顯有不可信」之情況，係指其不可信之情形，甚為顯著
    瞭然者，固非以絕對不須經過調查程序為條件，然須從卷證
    本身，綜合訊問時之外部情況，例如：是否踐行偵查中調查
    人證之法定程序，給予在場被告適當詰問證人之機會等情，
    為形式上之觀察或調查，即可發現，無待進一步為實質調查
    之情形而言。本件原審已傳喚證人卓奕能到庭使被告及其辯
    護人有行使反對詰問權之機會，亦查無顯有不可信之狀況，
    證人卓奕能於偵查中之證述，自有證據能力。
  三末按被告以外之人於審判外之言詞或書面陳述，除法律有規
    定者外，不得作為證據；又被告以外之人於審判外之陳述，
    雖不符合同法第159條之1至第159條之4之規定，但經當事人
    於審判程序同意作為證據，法院審酌該言詞陳述或書面陳述
    作成時之情況，認為適當者，亦得為證據。當事人、代理人
    或辯護人於法院調查證據時，知有第159條第1項不得為證據
    之情形，而未於言詞辯論終結前聲明異議者，視為有前項之
    同意，刑事訴訟法第159條第1項及第159條之5分別定有明文
    。本判決下列其餘引用之證據資料，均經依法踐行調查證據
    程序，當事人於本院言詞辯論終結前亦未對證據能力聲明異
    議，本院審酌證據資料製作時之情況，均無違法不當及證明
    力明顯過低之瑕疵，亦查無依法應排除其證據能力之情形，
    認以之作為證據應屬適當，皆有證據能力。至本院未引用之
    證據資料之證據能力，茲不贅述。
貳、實體方面：
  一訊據上訴人即被告陳啟章固坦承有於上揭時間與證人卓奕能
    聯絡性交易事宜，並欲介紹女子與證人卓奕能性交易以營利
    之事實，惟矢口否認有何意圖使女子與他人為性交之行為，
    而媒介以營利之犯行，辯稱：伊當時並未介紹女子與他人性
    交易，證人卓奕能突打電話給伊，因該門號行動電話最近才
    用，只有幾個朋友知道，伊覺得奇怪，要確認證人卓奕能是
    否為警察，若確認不是警察後，才會召來應召女子與證人卓
    奕能性交易。且證人卓奕能係為配合警方查緝之線民，並主
    動打電話給伊，使原無犯意之伊因此萌生犯意，本案應屬警
    方陷害教唆云云。訊據被告劉玉堂固坦承有於上揭時、地與
    被告陳啟章上樓查看證人卓奕能證件之行為，惟堅決否認有
    幫助意圖使女子與他人為性交之行為而媒介以營利之犯行，
    辯稱：當時伊係與被告陳啟章約好去喝茶，後來見被告陳啟
    章與證人卓奕能為查閱證件問題爭吵，才過去查看，並順口
    要證人卓奕能給被告陳啟章看一下，伊不知被告陳啟章查看
    證件之目的為何云云。經查：
    (一)被告陳啟章於警詢時供承：「（卓奕能於警詢內稱其告知
      你房間號碼後約20分鐘便有1名女子前來房間應門，該女
      子是否為你媒介與客人卓奕能從事性交易？）是我媒介的
      。」、「（你如何媒介應召小姐與不特定人士從事性交易
      ？）如果有客人打電話要找小姐性交易，我便會通知小姐
      前往客人指定的地點與客人從事性交易…」、「因為當時
      我要看卓奕能的證件他不肯，我為了讓卓奕能拿出證件給
      我查核身分，所以我向卓奕能謊稱劉玉堂是應召站的人員
      ，就因如此卓奕能才叫我先去外面等，由劉玉堂查看卓奕
      能的證件。」、「卓奕能告訴我他身上只剩下3,500元，
      我答應以新台幣3,500元媒介小姐與他性交易。」、「（
      你所媒介之小姐從事性交易如何收錢？你與小姐如何拆帳
      ？有無與其他人分帳？）小姐如有完成性交易先向客人收
      取費用後再拿500元給我，我不用再與其他人拆帳。…」
      等語（見99年度偵字第10755號卷第7至9頁）；於偵查中
      供承：「因為有1位叫阿明（按：即指證人卓奕能）的人
      打給我，說他要到藏愛閣開房間，請我派小姐過去，…」
      、「（0000000000手機是你在使用嗎？）是…」、「（都
      是用這支聯絡客人嗎？）阿明他以前打別支電話叫小姐，
      那支電話的人叫他打我這支電話叫小姐。」、「（為何他
      知道要打這支找小姐？）因為他前1天有打給我說他會上
      台北，要幫他安排，他說3,500元叫小姐，我就請小姐過
      去。」、「（小姐交易你抽成多少？）500。」、「（有
      多少小姐？）1個。」、「（意圖媒介多久？）1個多月，
      2個客人，從99年3月初開始…」、「（是否承認意圖媒介
      性交易？）承認。」、「…證人是透過其他人才跟我聯繫
      上，當天我就是要跟證人做性交易，但為了確定證人不是
      警察，所以才要去查驗他的身分。」、「…我跟被告劉說
      因為我要媒介小姐，證人不讓我看證件，所以第二趟被告
      劉就跟我一起上樓查驗證人身分。」等語（見上揭偵卷第
      35至36頁、第69頁、第71頁）；被告劉玉堂於偵查中供承
      ：「我承認有看證人身分證件…」等語（見上揭偵卷第71
      頁）。而證人卓奕能於偵查中證稱：伊與被告陳啟章聯絡
      ，談到小姐年紀與價位，被告陳啟章要伊到旅館後打電話
      ，就會叫小姐來。有1個小姐到藏愛旅社，伊不滿意打電
      話要求更換，被告陳啟章帶被告劉玉堂來，被告陳啟章說
      被告劉玉堂是應召站的人要查驗身分，伊才拿證件給被告
      劉玉堂查驗等語（見上揭偵卷第68頁、第71頁）；於原審
      審理時證稱：伊打電話給被告陳啟章，談好性交易的價錢
      與地點，有1個小姐到藏愛旅社603號房，伊叫她走，伊再
      與被告陳啟章聯絡說不喜歡那女子，要他幫伊換，他就說
      要上來查驗身分，被告陳啟章有說另一個人是應召站的人
      。本案伊有以電話通知警員，警員先在外面等，警員知道
      伊要去嫖妓等語（見原審卷第51頁、第53頁、第114 頁、
      第115頁）。證人即警員許正文於原審審理時證稱：伊在
      藏愛旅館看到1位小姐走出大門，有員警跟監看到被告陳
      啟章跟小姐在便利商店接觸，被告陳啟章逗留一陣子就進
      入藏愛旅社，我們就實施臨檢，看到被告陳啟章站在電梯
      門口，被告劉玉堂站在603號房門口，就進行盤查等語（
      見原審卷第54頁背面）；並有行動電話通話記錄翻拍照片
      3幀附卷可稽（見上揭偵卷第24至25頁）及前揭SIM卡1枚
      扣案可資佐證。足認被告陳啟章自99年3月間起，即媒介
      不特定男客與女子為性交易，每次從中抽取500元牟利。
      迄於99年4月1日證人卓奕能撥打被告陳啟章用以媒介女子
      性交易之聯絡電話，聯絡被告陳啟章媒介女子與其性交易
      ，並談妥性交易費用為3,500元。99年4月2日晚間9時許，
      證人卓奕能前往「藏愛旅社」603房，並聯絡被告陳啟章
      媒介應召女子前來性交易，再將此事透漏予警員知悉。被
      告陳啟章媒介之應召女子到場後，遭證人卓奕能以不滿意
      為由要求更換，被告陳啟章為此懷疑證人卓奕能係警員假
      扮，遂邀被告劉玉堂前往查驗證人卓奕能之身分證件，因
      而為警查獲無訛。被告陳啟章否認有媒介女子與他人為性
      交易牟利之犯行，洵不足採。
    (二)被告陳啟章雖辯稱本案係屬陷害教唆云云。但查，所謂陷
      害教唆，係指行為人原不具犯罪之故意，純因司法警察之
      設計教唆，始萌生犯意，進而實施犯罪構成要件之行為者
      而言。申言之，因陷害教唆係司法警察以引誘或教唆犯罪
      之不正當手段，使原無犯罪故意之人因而萌生犯意而實施
      犯罪，再進而蒐集其犯罪之證據或予以逮捕偵辦；縱其目
      的係在於查緝犯罪，但其手段顯然違反憲法對於基本人權
      之保障，且已逾越偵查犯罪之必要程度，對於公共利益之
      維護並無意義，其因此等違反法定程序所取得之證據資料
      ，應不具有證據能力。惟刑事偵查技術上所謂之「釣魚」
      ，係指對於原已犯罪或具有犯罪故意之人，以設計引誘之
      方式，迎合其要求，使其暴露犯罪事證，再加以逮捕或偵
      辦，此乃屬偵查犯罪技巧之範疇，並未違反憲法對於基本
      人權之保障，且於公共利益之維護有其必要性存在，故依
      「釣魚」方式所蒐集之證據資料，原則上非無證據能力（
      最高法院93年度臺上字第1939號判決要旨參照）。本案證
      人卓奕能於99年4月1日聯絡被告陳啟章媒介女子性交易前
      ，被告陳啟章自99年3月間起即有媒介女子為性交易營利
      之犯行，有如前述。被告陳啟章非因警員之設計教唆，始
      萌生犯意，進而實施媒介女子性交易營利之行為，非屬陷
      害教唆。被告陳啟章復辯稱其雖有意媒介性交易，但欲待
      確認證人卓奕能並非警察後，才要召來應召女子與證人卓
      奕能從事性交易云云。然查，被告陳啟章於99年4月2日已
      媒介1女子到場性交易，惟遭證人卓奕能要求更換，被告
      陳啟章始要求查閱證件，亦如前述。被告陳啟章所辯，顯
      不足採。
    (三)被告劉玉堂雖不否認有查看證人卓奕能之身分證件，惟否
      認知悉被告陳啟章查看證人卓奕能證件之目的。惟查，被
      告陳啟章於偵查中證稱：「…我跟被告劉說因為我要媒介
      小姐，證人不讓我看證件，所以第二趟被告劉就跟我一起
      上樓查驗證人身分。」等語；證人卓奕能於偵查中亦證稱
      ：被告陳啟章說被告劉玉堂是應召站的人要查驗身分，伊
      才拿證件給被告劉玉堂查驗等語。衡情，被告陳啟章係被
      告劉玉堂友人，並無對被告劉玉堂隱瞞事實之必要。且被
      告陳啟章並非警員或旅館之員工，豈會無端要求查驗房客
      之證件？況被告劉玉堂前有營利姦淫猥褻前科，斯時尚在
      易服社會勞動中，有本院被告前科紀錄表在卷可考。被告
      劉玉堂依其經驗智識，當知被告陳啟章此舉異於常情，理
      會詢問被告陳啟章查驗客人身分證件之目的。被告劉玉堂
      應知被告陳啟章係為避免男客為警員喬裝，方要查驗證人
      卓奕能之身分證件。被告劉玉堂辯稱不知道陳啟章查看證
      人卓奕能證件之目的，顯不足採。惟被告劉玉堂除協助被
      告陳啟章查驗證人卓奕能之身分證件外，並無積極證據足
      證被告劉玉堂亦屬應召站之一員，與被告陳啟章具有共同
      媒介女子性交易營利之犯意聯絡。被告劉玉堂所為僅係就
      被告陳啟章媒介女子性交易以營利之犯罪加以助力，使被
      告陳啟章易於實施犯罪，僅負幫助罪責，併此說明。又本
      件警員查獲被告陳啟章並無陷害教唆，已如前述。被告劉
      玉堂臨時應被告陳啟章要求協助其查驗男客身分，被告之
      幫助犯行，非因警員之設計教唆引起，更無陷害教唆可言
      ，此與被告劉玉堂之前是否有媒介女子性交易營利之犯意
      或犯行無涉，併此敘明。
    (四)按告訴人、證人之陳述有部分前後不符，或相互間有所歧
      異時，究竟何者為可採，法院仍得本其自由心證予以斟酌
      ，非謂一有不符或矛盾，即應認其全部均為不可採信；尤
      其關於行為動機、手段及結果等之細節方面，告訴人之指
      陳，難免故予誇大，證人之證言，有時亦有予渲染之可能
      ；然其基本事實之陳述，若果與真實性無礙時，則仍非不
      得予以採信（最高法院74年台上字第1599號判例參照）。
      次按人類對於事物之注意及觀察，有其能力上之限制，未
      必如攝影機或照相機般，對所發生或經歷的事實能機械式
      無誤地捕捉，亦未必能洞悉事實發生過程之每一細節及全
      貌。且常人對於過往事物之記憶，隨時日之間隔而漸趨模
      糊或失真，自難期其如錄影重播般地將過往事物之原貌完
      全呈現。此外，因個人教育程度、生活經驗、語言習慣之
      不同，其表達意思之能力與方式，亦易產生差異。故供述
      證據每因個人觀察角度、記憶能力、表達能力、誠實意願
      、嚴謹程度及利害關係之不同，而有對相同事物異其供述
      之情形發生，而其歧異之原因，未必絕對係出於虛偽所致
      。本件證人卓奕能就其如何取得被告陳啟章媒介女子性交
      易營利使用之行動電話號碼、其有無事先通知警方到場等
      供述固有歧異。惟查，被告陳啟章於偵查中供承：「（00
      00000000手機是你在使用嗎？）是…」、「（都是用這支
      聯絡客人嗎？）阿明他以前打別支電話叫小姐，那支電話
      的人叫他打我這支電話叫小姐。」等語，無論證人卓奕能
      取得被告陳啟章用以媒介女子性交易營利之行動電話號碼
      之管道為何，均無礙於被告陳啟章利用上開電話聯絡媒介
      女子性交易而為證人卓奕能獲知之基本事實之認定。又證
      人卓奕能於原審99年11月10日審理前雖刻意隱瞞其通報警
      員到場逮捕被告陳啟章等情，惟此亦無礙於證人卓奕能所
      為其與被告陳啟章聯絡，約定性交易對價，其到旅館打電
      話，有小姐到旅社，其打電話要求更換，被告陳啟章說被
      告劉玉堂是應召站的人要求查驗身分，其拿證件給被告劉
      玉堂查驗等基本犯罪事實之陳述之真實性，仍非不得予以
      採信。
    (五)綜上所述，被告陳啟章、劉玉堂上開所辯，均屬事後畏罪
      卸責之詞，不足採信。本件事證明確，被告犯行，洵堪認
      定。被告雖以證人卓奕能歷次證述不一致為由聲請再次詰
      問證人卓奕能，惟證人卓奕能歷經原審兩次交互詰問，其
      先後證詞不一，要屬證據取捨之問題，無為此再傳喚證人
      到庭詰問之必要，附此敘明。
  二按刑事法若干犯罪行為態樣，本質上原具有反覆、延續實行
    之特徵，立法時既予特別歸類，定為犯罪構成要件之行為要
    素，則行為人基於概括之犯意，在密切接近之一定時、地持
    續實行之複次行為，倘依社會通念，於客觀上認為符合一個
    反覆、延續性之行為觀念者，於刑法評價上，即應僅成立一
    罪。學理上所稱「集合犯」之職業性、營業性或收集性等具
    有重複特質之犯罪均屬之，例如經營、從事業務、收集、販
    賣、製造、散布等行為概念者是（最高法院95年度台上字第
    1079號判決參照）。被告陳啟章自99年3月間起迄為警查獲
    時止，多次媒介女子與男客為性交易，藉以營利，係屬職業
    性犯罪，本質上既具有反覆性，應認係屬集合犯之包括一罪
    。核被告陳啟章所為，係犯刑法第231條第1項前段之意圖使
    女子與他人為性交之行為而媒介以營利罪。被告劉玉堂所為
    係犯刑法第30條第1項幫助犯同法第231條第1項前段之意圖
    使女子與他人為性交之行為而媒介以營利罪。又被告劉玉堂
    幫助他人犯罪，應依刑法第30條第2項之規定，按正犯之刑
    減輕其刑。公訴意旨認被告陳啟章、被告劉玉堂係共同正犯
    ，容有誤會。又被告陳啟章於96年間因違反兒童及少年性交
    易防制條例案件，經本院99年度上更(一)字第117號判處有期
    徒刑3年2月（尚未確定，下稱前案），復於98年間因意圖營
    利使男女與他人性交而引誘容留或媒介營利罪，經台灣台北
    地方法院判處有期徒刑3月確定（下稱後案）。因被告陳啟
    章前案判決有罪確定後，須與後案合併定應執行刑，原已易
    科罰金完畢之後案即屬未執行完畢，爰不認定為累犯，併此
    敘明。
  三原審對被告陳啟章論罪科刑之判決，固非無見。惟查：(一)本
    件尚乏積極證據足證被告陳啟章有與應召站其他成員間共犯
    本案，且原判決事實及理由認被告陳啟章係共同正犯，主文
    卻認係單獨正犯，均有違誤。(二)原判決誤認被告劉玉堂部分
    為無罪，亦有違誤。檢察官上訴意旨指摘原判決被告劉玉堂
    部分為不當，為有理由；被告陳啟章上訴否認犯行，雖無理
    由，惟原判決既有上述不當之處；均應由本院予以撤銷改判
    。爰審酌被告陳啟章貪圖不法利益，媒介女子與他人性交易
    ，被告劉玉堂僅協助被告陳啟章查驗男客身分，渠等所為危
    害社會善良風俗；兼衡渠等犯罪之動機、目的、手段、智識
    程度、犯罪所生危害，及犯後態度等一切犯罪情狀，各量處
    如主文所示之刑，並諭知易科罰金之折算標準，以示懲儆。
    被告陳啟章所持SIM卡1只係其為媒介女子與他人性交而與男
    客聯絡所用，屬被告陳啟章所有供本案犯行所用之物，爰依
    刑法第38條第1項第2款之規定併予宣告沒收。
據上論斷，應依刑事訴訟法第369條第1項前段、第364條、第299
條第1項前段，刑法第30條、第231條第1項前段、第41條第1項前
段、第38條第1項第2款，刑法施行法第1條之1第1項、第2項後段
，判決如主文。
本案經檢察官陳國鳴到庭執行職務。
中    華    民    國   100    年    4     月    7     日
                  刑事第七庭  審判長法  官  陳憲裕
                                    法  官  游紅桃 
                                    法  官  楊智勝 
以上正本證明與原本無異。
如不服本判決，應於收受送達後10日內向本院提出上訴書狀，其
未敘述上訴之理由者並得於提起上訴後10日內向本院補提理由書
（均須按他造當事人之人數附繕本）「切勿逕送上級法院」。
                                    書記官  林桂玉
中    華    民    國   100    年    4     月    11    日
附錄：本案論罪科刑法條全文
中華民國刑法第231條（圖利使人為性交或猥褻罪）
意圖使男女與他人為性交或猥褻之行為，而引誘、容留或媒介以
營利者，處5年以下有期徒刑，得併科10 萬元以下罰金。以詐術
犯之者，亦同。
公務員包庇他人犯前項之罪者，依前項之規定加重其刑至二分之
一。